臺灣臺中地方法院刑事判決　　　　　　　　　　　　　九十一年度交易字第八八號
　　公　訴　人　臺灣台中地方法院檢察署檢察官
　　被　　　告　己○○
右列被告因過失致死案件，經檢察官聲請簡易判決處刑 (九十年度偵字第二○一七三
號)本院台中簡易庭認不宜以簡易判決處刑，爰依通常程序審理，判決如左：
    主  文
己○○因過失致人於死，處有期徒刑拾月。
    事  實
一、己○○於民國（下同）九十年七月二十日早上八時許，駕駛車號三Ｊ－八一四○
    號自小客貨車，車內搭載其子邱聖傑（右前座）、丁○○（右後座）及丁○○同
    學陳浚豪（左後座）等四人，沿臺中縣太平市○○路由北往南方向行駛，行經中
    興路一○三巷交岔路口欲左轉進入中興路一○三巷行駛，其原應注意行進中駕駛
    人應注意車前狀況，隨時採取必要安全措施；行車時速度依標誌之規定，無標誌
    者，在市區道路時速不得超過四十公里。又汽車在雙向二車道行駛時，在劃有分
    向限制線之路段，不得駛入來車之車道內及汽車左轉彎時，應距交岔路口三○公
    尺前顯示方向燈或手勢，行至交岔路口中心處左轉，並不得占用來車道搶先左轉
    。而依當時情形，又無不能注意之情事，竟疏於注意及此，貿然逾越該路段行車
    時速度之限制，而以六十公里速度行駛，於行經太平市○○路一○三巷口前，因
    駛向內側車道靠中心線處，正欲跨越行車分向限制線占用來車道搶先左轉時，不
    慎自後撞及同向前方正欲左轉，由戊○○所騎乘車號ＫＺＣ－九六七號重型機車
    左後側等處，造成戊○○人車倒地受有傷害（傷害部分未據告訴），而己○○因
    跨越行車分向限制線侵入來車道搶先左轉撞擊戊○○機車後，因車速過快，適有
    由涂麗香所騎乘車號ＹＪＸ－五○一號重型機車，沿中興路一○三巷由東往西行
    駛至上開交岔路欲右轉中興路行駛，己○○一時煞車不及而撞擊涂麗香所駕駛之
    機車，涂麗香人車倒地受有嚴重頭部外傷併額葉挫傷、右側硬腦膜下血腫、蜘蛛
    膜下腔出血、顱骨骨折及腦浮腫左側第六、七肋骨骨折等傷害，經送醫後延至同
    月二十五日四時四十分不治死亡。己○○發生車禍由其附載之子丁○○打電話報
    警處理，並於該管公務員發覺前，向處理車禍之警員乙○○自首。
二、案經涂麗香之夫甲○○告訴及檢察官據報相驗後自動檢舉偵查起訴後，聲請簡易
    判決處刑。
    理    由
一、訊据被告己○○對於右揭駕車肇事致涂麗香受傷死亡及其應負過失責任之事實，
    於偵審中固供認不諱，惟對車禍發生之事實經過則辯稱：戊○○所騎乘車號ＫＺ
    Ｃ－九六七號重型機車係對向行駛，伊並非自後撞上戊○○之機車，又被害人涂
    麗香亦是對向行駛，而非自中興路一○三巷右轉中興路云云。惟查（一）被害人
    戊○○於上開時地駕駛車號ＫＺＣ－九六七號重型機車，係沿中興路由北往南方
    向行駛，行經中興路一○三巷交岔路口欲左轉進入中興路一○三巷行駛（即與被
    告同向行駛），為被告自後撞擊倒地等情，已据証人戊○○於警訊及本院審理中
    証述明確，並有車號ＫＺＣ－九六七號重型機車車損照片在卷可按；且觀卷附車
    號ＫＺＣ－九六七號重型機車車損照片，該機車前面車頭並無撞擊痕跡，而機車
    車牌凹陷，顯係被告自後駕車撞擊所致，是被害人戊○○駕駛機車之行車方向，
    應予被害人戊○○所述之情節較可採信。另被害人涂麗香所騎乘車號ＹＪＸ－五
    ○一號重型機車之行車方向，依証人丙○○証稱：被告先撞到戊○○的機車，死
    者（即被害人涂麗香）從巷口出來右轉被被告撞上的等語；証人庚○○亦稱：死
    者是從中興路一○三巷口出來右轉中興路被撞上的，被告車子從前面過來要閃老
    人機車閃不及，才撞上死者等語；另証人即處理本件車禍員警乙○○証稱：死者
    行車方向沒辦法判斷，道路交通事故調查報告表所載死者行車方向，是由駕駛人
    即被告講述的等語。綜上本院認被害人涂麗香所駕駛機車，沿中興路一○三巷由
    東往西行駛至上開交岔路欲右轉中興路時，為被告所駕駛小客貨車所撞擊，可以
    認定。是被告辯稱被害人戊○○及涂麗香所駕駛之機車係與其對向行駛云云，核
    與事實不符，合先敘明。（二）被害人涂麗香確因本件車禍死亡，除已据被告供
    明外，又有交通事故調查報告表、車禍照片、診斷證明書及檢察官督同檢驗員相
    驗屬實，製有相驗筆錄、相驗屍體證明書、驗斷書在卷可憑。（三）按駕駛人應
    注意車前狀況，隨時採取必要安全措施。行車速度，依標誌之規定，無標誌者在
    市區道路時速不得超過四十公里。又汽車在雙向二車道行駛時，在劃有分向限制
    線之路段，不得駛入來車之車道。汽車左轉彎時，應距交岔路口三○公尺前顯示
    方向燈或手勢，行至交岔路口中心處左轉，並不得占用來車道搶先左轉。交通安
    全規則第九十三條第一項、第九十四條第三項前段、第九十七條第二款及第一百
    零二條第一項第四款分別定有明文。被告駕車自應注意上述道路交通安全規定，
    又依附卷之交通事故調查報告表所載，本件肇事時、地之天候、路況皆良好。則
    肇事彼時，被告亦無不能注意之情事，竟疏未注意及此，而貿然違反上開規定，
    致撞倒被害人涂麗香致其死亡。可證被告之駕車失當行為，顯有過失。況本件車
    禍經送請臺灣省臺中縣市區車輛行車事故鑑定委員會鑑定，據該會九十年十月二
    十五日中縣鑑字第九○○四九三號函之鑑定意見書，亦認己○○駕駛自小客貨車
    ，未注意車前狀況，跨越行車分向限制線占用來車道搶先左轉為肇事原因，此有
    上開函件附卷為憑，益見被告對本件車禍應負過失責任。再如上開檢察官相驗所
    見，被害人確因本件車禍致死，則被告過失駕車肇事行為，與被害人之死亡結果
    間，自具有相當因果關係。事証明確，被告犯行應堪認定。
二、至告訴人告訴意旨另以本件車禍係由被告之子丁○○所駕駛，被告為其子頂罪云
    云。惟查被告於九十年七月二十日早上八時許，駕駛車號三Ｊ－八一四○號自小
    客貨車，車內搭載其子邱聖傑（右前座）、丁○○（右後座）及丁○○同學陳浚
    豪（左後座）等四人，沿臺中縣太平市○○路由北往南方向行駛，行經中興路一
    ○三巷交岔路口欲左轉進入中興路一○三巷行駛肇事之事實，已据被告自警訊至
    偵審中所供述明確，核與証人丁○○、邱聖傑、陳浚豪、李吉明証述情節相符。
    雖告訴人所舉証人丙○○及庚○○証稱：肇事車輛是由一個年輕男子駕駛云云。
    惟經本院詳為勾稽其証詞，証人丙○○証稱：肇事的車是箱型車，撞到後車子到
    了早餐店才停下來，開車的是一個年青人他胸前有刺字，因為他的衣服開開的，
    旁邊坐的是一個女人，但車子在早餐店停車，看到是一個女人自駕駛座下車。又
    稱：那天看到一個年青小伙子載一個黑帽子，其胸部有刺字，是紋身的人開車，
    但不能認出是那個年青男子開的等語。另証人庚○○証稱：我們二人（即証人等
    二人）都停在中興路Ｔ字路口邊上，肇事時看到是年輕男人開車，但下車時卻是
    女的自駕駛座下車，但沒有看到年輕人和女人掉換座位等語。是依証人丙○○及
    庚○○二人上開証詞，駕駛本件肇事車輛係一有刺青之年青男子，惟經本院當庭
    勘驗証人即肇事時坐於肇事車輛內之三名年青男子丁○○、邱聖傑及陳浚豪，除
   陳浚豪胸部確有紋身外，被告之子丁○○、邱聖傑二人並無紋身且無除紋痕跡。
    惟陳浚豪與被告非親非故，被告顯無必要為其頂替犯罪之理。又肇事後於現場自
    肇事車駕駛座下車者確係被告，此已据証人丙○○、庚○○所証實。在此光天化
    日之下，且小客車前座空間狹窄，在車禍瞬間駕駛人與乘客欲掉換位子，顯非易
    事。參以証人丙○○、庚○○於本件車禍時所站位置係在中興路與中興路一○三
    巷Ｔ型路口邊緣，與肇事車輛顯有一段距離，亦有誤認之可能。此外，尚乏積極
    証据足以認定本件車禍肇事者另有其人，而非被告所為，附予敘明。
三、核被告己○○所為係犯刑法第二百七十六條第一項之過失致死罪。另被告於該管
    公務員發覺前，並向處理員警自首犯罪乙節，業據證人乙○○偵查中結稱無訛，
    並有偵訊筆錄及道路交通事故調查報告可稽，其依法接受裁判，應依刑法第六十
    二條前段自首之例，減輕其刑。爰審酌被告過失程度之輕重、被告肇事後態度及
    肇事後被告迄未與被害人家屬達成民事和解賠償損害，犯後態度不佳等一切情狀
    ，量處如主文所示之刑，以資懲儆。
據上論斷，應依刑事訴訟法第二百九十九條第一項前段、第四百五十二條、刑法第二
百七十六條第一項、第六十二條前段、罰金罰鍰提高標準條例第一條前段，判決如主
文。
中      華      民      國    九十一    年      七      月    十一    日
                                      臺灣臺中地方法院交通法庭
                                          法  官    許  金  樹
右正本證明與原本無異。
如不服本判決應於送達後十日內向本院提出上訴狀，上訴於台灣高等法院台中分院（
須附繕本）。
                                          書記官
中      華      民      國    九十一    年      七      月     十一     日
附錄論罪科刑實體法條文：
刑法第二百七十六條第一項：
因過失致人於死者，處二年以下有期徒刑、拘役或二千元以下罰金。
(罰金部份業經提高十倍為二萬元)
